臺灣臺北地方法院行政訴訟判決
111年度交字第55號
原      告  蕭正業  
被      告  臺北市交通事件裁決所

代  表  人  蘇福智  
上列當事人間交通裁決事件，原告不服被告民國110年12月23日
北市裁催字第22-AY0000000號裁決，提起行政訴訟，本院判決如
下：
    主  文
一、原告之訴駁回。
二、訴訟費用新臺幣300元由原告負擔。
    事實及理由
一、程序部分：
    本件係因原告不服被告民國110年12月23日北市裁催字第22-
    AY0000000號違反道路交通管理事件裁決書（下稱原處分）
    而提起行政訴訟，核屬行政訴訟法第237條之1第1項第1款規
    定之交通裁決事件，因卷證資料明確，爰依同法第237條之7
    規定，不經言詞辯論，逕為判決。
二、爭訟概要：
　  原告於110年11月9日下午5時16分許，駕駛所有車牌號碼000
    0-00號自用小客車（下稱系爭車輛）行經臺北市華中橋（華
    中橋西向東往水源快速道路引道口景美、新店方向行駛），
    經民眾於110年11月15日檢具影片向臺北市政府警察局萬華
    分局（下稱舉發機關）提出檢舉，舉發機關東園街派出所員
    警查證後，認原告有「駕駛人變換車道時未顯示方向燈」之
    違規行為，遂於110年11月26日製發北市警交字第AY0000000
    號舉發違反道路交通管理事件通知單（下稱舉發通知單）予
    以舉發。嗣被告審認原告有「汽車駕駛人未依規定使用方向
    燈」之違規事實，乃依道路交通管理處罰條例（下稱道交條
    例）第42條規定開立原處分，裁處原告罰鍰新臺幣（下同）
    1,200元，並於110年12月30日送達原告。原告不服，於111
    年1月21日提起行政訴訟。
三、原告起訴主張及聲明：
  ㈠主張要旨：
　　舉發地點為分線道，車道由一分為二，並非舉發通知單所述
    變換車道，沒有打方向燈的必要。雙北有多處類似的分線道
    ，一般駕駛人都不會也無須打方向燈。
　㈡聲明：原處分撤銷。
四、被告答辯及聲明：
　㈠答辯要旨：
　　經檢視採證影像，影片時間17：16：17，系爭車輛右側出現
    穿越虛線；影片時間17：16：18至20秒，系爭車輛向右跨越
    穿越虛線變換車道時，未依規定使用右側方向燈（未開啟右
    邊方向燈），違規屬實。原告前述辯解，不足為免責之理由
    。
　㈡聲明：駁回原告之訴。　
五、本院之判斷：　　　　
  ㈠如爭訟概要欄所載之事實，除後述之爭點外，其餘為兩造所
    不爭執，並有舉發通知單（見本院卷第43頁）、汽車車籍資
    料（見本院卷第51頁）、原處分（見本院卷第69頁）及送達
    證書（見本院卷第71頁）在卷可稽，堪以認定。
　㈡按汽車駕駛人，不依規定使用燈光者，處1,200元以上3,600
    元以下罰鍰，道交條例第42條定有明文。又行車遇有變換車
    道時，應先顯示欲變換車道方向之燈光或手勢；汽車駕駛人
    變換車道時，應先顯示欲變換車道方向之燈光，並應顯示至
    完成轉彎或變換車道之行為，道路交通安全規則第91條第1
    項第6款及第109條第2項第2款亦有明定。另穿越虛線，係供
    車輛匯入匯出時，做為劃分主線車道與其他車道之用，其他
    車道車輛應讓主線車道車輛先行，道路交通標誌標線號誌設
    置規則第189條之1第1項亦有明文。依上開規定，穿越虛線
    係供車輛匯入匯出時，做為劃分主線車道與其他車道之用，
    行車時跨越穿越虛線屬變換車道之情形，如未顯示方向燈，
    即屬道交條例第42條之違規行為。
　㈢經查，本院勘驗本件採證影片，勘驗內容如下：
　　⒈17:16:13：系爭車輛行駛於外側車道；
　　⒉17:16:17：外側車道右側出現穿越虛線；
　　⒊17:16:18：系爭車輛跨越穿越虛線未使用方向燈；
　　⒋17:16:20：系爭車輛跨越穿越虛線進入右側引道，未使用
      方向燈；
　　有勘驗內容及採證影片截圖（見本院卷第77至79頁）附卷可
    佐，且將上開勘驗內容及影片截圖函請兩造表示意見（見本
    院卷第81頁、第87至93頁）。依上開勘驗內容及影片截圖，
    可徵當時系爭車輛原先行駛於外側車道，之後跨越穿越虛線
    進入右側引道，期間並未使用方向燈之情。揆諸前開說明，
    穿越虛線係用以劃分外側車道及右側引道，原告駕駛系爭車
    輛自外側車道跨越穿越虛線進入右側引道，核屬變換車道之
    情形，自應依前開規定顯示方向燈，且原告身為合格考照駕
    駛人，對此自不能諉為不知。然當時原告未顯示方向燈，即
    屬「變換車道時未顯示方向燈」之違規行為，是被告據此裁
    罰，並無違誤。　　
  ㈣原告雖主張雙北有多處類似的分線道，一般駕駛人都不會也
    無須打方向燈云云。惟按行政行為，非有正當理由，不得為
    差別待遇，行政程序法第6條定有明文，此即行政法上之平
    等原則。然行政機關若怠於行使權限，致使人民因個案違法
    狀態未排除而獲得利益時，該利益並非法律所應保護之利益
    ，因此其他人民不能要求行政機關比照該違法案例授予利益
    ，亦即人民不得主張「不法之平等」（最高行政法院92年度
    判字第275號判決意旨參照）。本件原告違規行為，業經認
    定如前，則原告主張其他駕駛人未依規定顯示方向燈等情縱
    認屬實，揆諸前開說明，原告亦不得主張不法之平等，是其
    前揭主張，自難採信。
  ㈤本件判決基礎已臻明確，兩造其餘攻擊、防禦方法及訴訟資
    料經本院審酌後，核與判決結果不生影響，無一一論述之必
    要，併此敘明。
六、結論：
　　原處分認事用法並無違誤，原告訴請撤銷原處分為無理由，
    應予駁回。至本件裁判費為300元，應由敗訴之原告負擔，
    爰確定第一審訴訟費用額如主文第2項所示。
中　　華　　民　　國　　111 　年　　3 　　月　　16　　日
　　　　　　　　　行政訴訟庭　法　官　邱士賓
上為正本係照原本作成。如不服本判決，應於送達後20日內，向本院提出上訴狀並表明上訴理由（原判決所違背之法令及其具體內容或依訴訟資料可認為原判決有違背法令之具體事實)，其未載明上訴理由者，應於提出上訴後 20 日內向本院補提理由書（上訴狀及上訴理由書均須按他造人數附繕本，如未按期補提上訴理由書，則逕予駁回上訴），並應繳納上訴裁判費新臺幣 750 元。
中　　華　　民　　國　　111 　年　　3 　　月　　16　　日
                              書記官  李  欣
訴訟費用計算書
項　　　　目　　　　　　　金　額（新臺幣）　　備　註
第一審裁判費　　　　　　　　300元
合        計　　　　　　　　300元